【裁判字號】    92,上易,549
【裁判日期】    920430
【裁判案由】    詐欺
【裁判全文】
臺灣高等法院臺中分院刑事判決                    九十二年度上易字第五四九號
    上  訴  人  臺灣台中地方法院檢察署檢察官
    被      告  乙○○
右上訴人因被告詐欺案件，不服臺灣台中地方法院九十年度易字第三○○二號中華民
國九十一年十月一日第一審判決（起訴案號：臺灣台中地方法院檢察署九十年度偵字
第二八○九號），提起上訴，本院判決如左：
    主      文
原判決撤銷。
乙○○連續意圖為自己不法之所有，以詐術使人將本人之物交付，處有期徒刑肆月，
如易科罰金，以佰元折算壹日。
    事      實
一、乙○○意圖為自己不法之所有，並基於概括犯意，自民國八十九年一月間某日起
    至同年四月十六日止，以「陳世鴻」之別名，向址設臺中市○○○○路六九二號
    雅典玩具有限公司（以下簡稱雅典公司）業務經理甲○○佯稱：伊與林家文合夥
    經營址設臺中市○○路寶山藝品拍賣場，且將於臺中市西屯區○○○路二十三號
    另行開設一家大拍賣場，因而須向雅典公司大量訂貨等語，使甲○○陷於錯誤，
    而陸續交付總計價值新臺幣（下同）一百三十五萬三千五百二十七元之貨物。嗣
    其交付用以支付貨款之發票人為「陳林奔妹」之支票八紙，先後屆期均遭退票後
    ，經甲○○詢問寶山藝品拍賣場負責人林家文，查悉乙○○並未與其合夥，且前
    往臺中市西屯區○○○路二十三號查看，該拍賣場並未開張，復發現乙○○將詐
    得之前開貨品，在市場上賤價出售以換取現金等情，雅典公司人員始知受騙。
二、案經雅典公司訴請台灣台中地方法院檢察署檢察官偵查起訴。
    理      由
一、訊據被告乙○○固坦承有於右揭時地多次向告訴人雅典公司購買貨物，而其簽發
    支付貨款之支票屆期退票之事實，惟矢口否認有詐欺犯行，並辯稱：告訴人提出
    之明片係伊放在店裡供客人拿取的，伊並未故意以假名行騙訂貨，且自初次向雅
    典公司購進貨品後，其仍有支付部分貨款，其後因受九二一地震影響整體景氣不
    景氣，產品逐漸滯銷，致其財務逐漸發生困難，方無法清償上開貨款，伊向告訴
    人購買之貨物，因流行已過才會賤價賣出，伊有口頭與王家文說要合夥，但後來
    沒有實際合夥，伊已陸續支付三十五萬二千七百九十元之款項予雅典公司，且甲
    ○○亦知伊有困難曾與伊達成協議，伊亦同意由雅典公司運回伊未能售出之存貨
    ，其餘欠款則伊復與告訴人成立和解願分期償還，伊並無任何詐欺之意圖與行為
    云云。惟查：
  (一)右揭事實，業據告訴代理人即雅典公司業務經理甲○○於偵查、原審及本院指訴
    甚明（見偵查卷第八至九頁、原審卷第七二頁、本院卷第三五至三七頁），且被
    告於原審及本院均坦承曾向告訴代理人甲○○提及與王家文合夥經營寶山藝品拍
    賣場一事，然事實並沒有錢參加合夥等情（見原審卷第七一頁、本院卷第三四頁
    ），且參諸被告雖於八十七年間起即予告訴人購買貨物往來，然每月交易金額僅
    二十餘萬元，均未超過三十萬元，直至八十九年一、二月間，被告突然大量向告
    訴人公司大量進貨達一百一十九萬三千多元，此有告訴代理人於本院提出之帳冊
    資料可稽，並有出貨單附於偵查卷內可參，本院衡諸被告與告訴人向來交易之金
    額，若非被告告知其與王家文合夥寶山藝品拍賣場，且告訴代理人亦曾親自送貨
    到場而由被告打開倉庫門取信告訴代理人，告訴人當不至於大量出貨與被告，故
    被告確實係以上開合夥事由致告訴人陷於錯誤而同意出貨賣予被告無訛。
  (二)又被告與告訴人交易時，確實出示僅有別名陳世鴻之名片（見原審卷第一一六頁
    ），名片上並未載有被告之真名乙○○，且被告係以其母陳林奔妹之名義簽發支
    票給付貨款，亦有告訴人提出之支票影本在卷足稽，故被告與告訴人交易時從未
    告知真正姓名，亦堪認定。另被告於上開支票退票後，即不知去向，致告訴人在
    不知被告真實姓名下，多方打聽始得知被告之姓名，經多方追查，於八十九年五
    、六月間始陸續在夜市拍賣場找獲被告，並追回部分貨物等情，業經告訴人於原
    審指訴甚詳，並有告訴人提出之同意書、還款切結書影本附於原審卷內足憑（見
    原審卷第一一七、一二二至一二三頁），亦足徵被告於交易過程，既未告知告訴
    人真實姓名，且簽發第三人支票給付貨款，於支票退票後又行方不明，拒不出面
    ，直至遭告訴人尋獲才出面協議返還貨款情事，故被告於購買上開貨物之初，確
    實有為自己不法所有之意圖且有詐欺之故意甚明。
  (三)被告雖辯稱：其名片後有載明真實姓名，且因九二一大地震後經濟不景氣生意始
    受影響，財務週轉困難云云，惟查：(1)被告交予告訴人之名片確實無被告真實姓
    名，已如前述，故被告於原審另提出附有真實姓名之名片（原審卷第八八頁），
    仍無礙於其於交易過程向告訴人隱匿真實姓名之事實。(2)九二一大地震係發生於
    八十八年九月二十一日，而本件被告向告訴人大量進貨之時間係在八十九年一月
    至二月間已如前述，又被告所購買貨物內容係屬玩偶等物，因流行已過，才賤價
    賣出等情，亦經被告於本院供明在卷，本院衡諸九二一大地震後，中部地區受創
    甚重，社會大多數人均投入重建工作，各種消費性行為大符緊縮，被告若非有詐
    購貨物再賤價變現之意圖，豈會於上開重建時間大量購進上開玩偶貨物？故被告
    所辯顯不足採信。
  (四)又被告用以支付貨款所簽發其母陳林奔妹之台中市第一信用合作社支票雖係於八
    十九年五月十九日始拒絕往來，惟於八十八年年底前之交易往來金額均較小額，
    未超過十萬元，而八十九年四月十一日起即已陸續發生退票等情，亦有台中市第
    一信用合作社函附於原審卷內可稽（見原審卷第十二頁、第一七九至一八三頁）
    ，而被告於八十九年一、二月間購買貨物所簽發之支票日期均大量集中在八十九
    年三月八日同年五月九日，票面金額均異於往常而高達十萬元，顯見被告係於上
    開時地詐購貨物，再利用支票二個月之票期繼續進貨，然其實際上並無支付之能
    力，故其預謀倒債之詐欺故意益徵明確。上開支票雖係於嗣後八十九年五月十六
    日才拒絕往來，並不足為有利於被告之認定，附此敘明。從而本件事證明確，被
    告上開詐欺犯行，應堪認定。
二、核被告所為，係犯刑法第三百三十九條第一項之詐欺取財罪。被告先後多次詐騙
    之犯行，時間緊接，犯意概括，所犯構成要件相同，為連續犯，依刑法第五十六
    條規定以一罪論，並加重其刑。原審判決疏未查明上開事實，以被告進貨後曾以
    現金支付部分貨款及事後與告訴人所達成之協議認被告犯罪不能證明，顯有未洽
    ，檢察官上訴據此指摘原審判決不當，為有理由，應由本院撤銷改判。爰審酌被
    告犯罪之動機、目的、手段、詐騙之貨款金額、所生危害及犯罪後未能坦承犯行
    ，犯後已與告訴人達成和解，同意分期償還告訴人欠款等一切情狀，量處如主文
    所示之刑，並諭知易科罰金之折算標準。又按行為後法律有變更者，適用裁判時
    之法律。但裁判前之法律有利於行為人者，適用最有利於行為人之法律，刑法第
    二條第一項定有明文；查刑法業經修正，並經總統於九十年一月十日公布施行，
    於同年月十二日生效，被告所犯上開罪行，依修正前刑法第四十一條之規定：「
    犯最重本刑為三年以下有期徒刑以下之刑之罪，而受六月以下有期徒刑或拘役之
    宣告，因身體、教育、職業、家庭之關係或其他正當事由，執行顯有困難者，得
    以一元以上三元以下折算一日，易科罰金。」而依修正後刑法第四十一條第一項
    前段規定：「犯最重本刑為五年以下有期徒刑以下之刑之罪，而受六個月以下有
    期徒刑或拘役之宣告，因身體、教育、職業、家庭之關係或其他正當事由，執行
    顯有困難者，得以一元以上三元以下折算一日，易科罰金。」是被告本件犯行經
    本院為六月以下有期徒刑、拘役之宣告，比較新舊法之適用結果，依修正前刑法
    之適用結果，則不得易科罰金，而依修正後刑法之適用結果，則得易科罰金，是
    以新法之適用結果較舊法有利於行為人，依刑法第二條第一項前段之規定，就被
    告本件宣告刑，依修正後刑法第四十一條第一項前段之規定，並諭知易科罰金之
    折算標準，附此敘明。
三、被告經合法傳喚無正當理由未到庭，爰不待其等陳述而為判決。
四、據上論斷，應依刑事訴訟法第三百六十九條第一項前段、第三百六十四條、第三
    百七十一條、第二百九十九條第一項前段、刑法第五十六條、第三百三十九條第
    一項、第二條第一項前段，修正後刑法第四十一條第一項前段、罰金罰鍰提高標
    準條例第一條前段、第二條，判決如主文。
本案經檢察官丙○○到庭執行職務。
中      華      民      國      九十二  年      四      月      三十    日
                                台灣高等法院台中分院刑事第八庭
                                      審判長法  官  羅  得  村
                                            法  官  黃  文  進
                                            法  官  陳  毓  秀
右正本證明與原本無異。
不得上訴。
                                            書記官  吳  宗  玲
中      華      民      國      九十二  年      四      月      三十    日
附錄本案論罪科刑主要法條：
刑法第三百三十九條第一項：
意圖為自己或第三人不法之所有，以詐術使人將本人或第三人之物交付者，處五年以
下有期徒刑、拘役或科或併科一千元以下罰金。
                                                                        Ａ


司法院資訊處製作；財團法人民間司法改革基金會備份。
